【裁判字號】    99,上易,340
【裁判日期】    990518
【裁判案由】    竊盜
【裁判全文】
臺灣高等法院高雄分院刑事判決         99年度上易字第340號
上  訴  人
即  被  告  甲○○
上列上訴人因竊盜案件，不服臺灣高雄地方法院99年度審易字第
147 號中華民國99年2 月22日第一審判決（起訴案號：臺灣高雄
地方法院檢察署98年度速偵字第347 號），提起上訴，本院判決
如下：
     主  文
上訴駁回。
     理  由
一、按不服地方法院之第一審判決而上訴者，須提出上訴書狀，
    並應敘述具體理由，上訴書狀未敘述上訴理由者，應於上訴
    期間屆滿後20日內補提理由書於原審法院。逾期未補提者，
    原審法院應定期間先命補正。但上訴書狀已敘述理由，惟所
    敘述者非屬具體理由，則屬不符上訴之法定程式，由第二審
    法院以其上訴不合法律上程式，判決駁回，不生定期命補正
    之問題，刑事訴訟法第350 條第1 項、第361 條、第362 條
    、第367 條定有明文。
二、按上開所稱具體理由，係指須就不服之判決為具體之指摘而
    言，如僅泛稱原判決認事用法不當或採證違法、判決不公等
    ，均非具體理由（法院辦理刑事訴訟案件應行注意事項第16
    2 點參照）；復按所謂具體理由，必係依據卷內既有訴訟資
    料或提出新事證，指摘或表明第一審判決有何採證認事、用
    法或量刑等足以影響判決本旨之不當或違法，而構成應予撤
    銷之具體事由，始克當之（例如：依憑證據法則具體指出所
    採證據何以不具證據能力，或依憑卷證資料，明確指出所為
    證據證明力之判斷如何違背經驗、論理法則）；倘僅泛言原
    判決認定事實錯誤、違背法令、量刑失之過重或輕縱，而未
    依上揭意旨指出具體事由，或形式上雖已指出具體事由，然
    該事由縱使屬實，亦不足以認為原判決有何不當或違法者（
    例如：對不具有調查必要性之證據，法院未依聲請調查亦未
    說明理由，或援用證據不當，但除去該證據仍應為同一事實
    之認定），皆難謂係具體理由，俾與第二審上訴制度旨在請
    求第二審法院撤銷、變更第一審不當或違法之判決，以實現
    個案救濟之立法目的相契合，並節制濫行上訴」（最高法院
    97年度台上字第892 號判決意旨參照）。是如上訴理由書狀
    並未依據卷內訴訟資料，具體指摘原判決認事用法有何違法
    或不當之情形，即屬上訴未敘述具體理由。
三、上訴人即被告甲○○因犯刑法第321 條第1 項之第3 款攜帶
    兇器竊盜罪，經原審判處有期徒刑7 月在案。經被告於99年
    3 月10日具狀提起上訴，僅載：「原判決認事用法尚有違誤
    ，爰依法聲明上訴，上訴理由容後補呈」，嗣於99年3 月24
    日提出之上訴理由狀，略載：「被告被訴拆取高雄市公車管
    理處宿舍之鋁門3 扇，係因該宿舍之原住戶告知被告，如有
    需要屋內物品（包括鋁門）得自行搬走，而公車處收回宿舍
    時，亦告知住戶自己之物可以搬走，故而被告於98年12月9
    日拆取上述鋁門所為，其主觀上係認為原屋主有同意被告搬
    走，則其拆取鋁門並不具竊盜之故意。又被告於拆取鋁門時
    ，係以螺絲起子為工具，不能僅因該螺絲起子可供行兇之用
    ，即認定為兇器，縱認被告係屬竊盜，亦無加重處罰之必要
    。退萬步言，如認被告係犯攜帶兇器竊盜罪，請考量所竊取
    之物價值不高，從輕量刑」云云。
四、經查：
(一)、被告甲○○於本件犯罪時、地，竊取高雄市公車管理處管理
    之老舊宿舍鋁門3 扇之犯罪事實，業據其於警詢、偵查供承
    明確（見警卷第2-3 頁，偵卷第5-6 頁），嗣於原審亦自白
    認罪（見原審卷第20-21 、25頁），原審則調查被告上開自
    白，認與證人即公車管理處告訴代理人乙○○於警詢指訴情
    節相符，並有高雄市政府警察局保安警察大隊黎明中隊扣押
    筆錄、扣押物品目錄表、贓物認領保管單各1 份、照片6 幀
    在卷及螺絲起子2 支扣案，復當庭勘驗扣案之螺絲起子2 支
    ，其中一支長約35公分，另一支長約25公分，均為前端尖銳
    之金屬材質（見原審卷第21頁），且參酌最高法院79年臺上
    字第5253號判例意旨，因而認定被告所犯刑法第321 條第1
    項第3 款之攜帶兇器竊盜罪之犯行明確，並已敘明所憑之證
    據及理由，經核並無不合。又觀諸被告上開偵審中之歷次供
    述，未曾提及有何「該宿舍之原住戶告知被告，如有需要屋
    內物品（包括鋁門）得自行搬走」之詞，何況，如被告所提
    之上訴理由亦不諱言「高雄市公車處於98年9 、10月左右，
    要收回宿舍而要求宿舍之員工均需搬離」等情，則衡諸常情
    ，如該宿舍原住戶認其仍有需要該鋁門時，理應一併搬走，
    縱認其有告知被告得自行拆取，被告亦應於原住戶搬離時予
    以拆取。否則，原住戶搬離後所留置於宿舍內之鋁門，自應
    由收回宿舍之高雄市公車處取得管理持有，然被告卻於98年
    12月9 日擅自拆取上述鋁門，則被告上訴理由所陳「其拆取
    鋁門不具竊盜之故意」云云，顯無從遽以採信。又上訴理由
    另陳「縱認被告係屬竊盜，亦不能論以攜帶兇器竊盜罪」云
    云，純屬被告誤解該罪之法律適用。從而，被告所提上開上
    訴理由，並未依憑卷證資料，明確指出原判決所為上開論證
    、用法，有如何違法或違背經驗、論理法則等不當情形，此
    部分上訴自屬未敘述具體理由。
(二)、按關於刑之量定，係實體法上賦予法院得為自由裁量之事項
    ，倘其未有逾越法律所規定之範圍，或濫用其權限，即不得
    任意指摘為違法（最高法院75年台上字第7033號判例要旨足
    參）。原判決審酌被告甲○○正值青壯，不思循正當途徑賺
    取財富，竟攜帶兇器竊取他人財物，非僅害及他人財產權益
    ，另對他人之生命、身體安全，亦構成潛在威脅，實屬可議
    ；惟念其犯後坦承犯行，態度尚佳，所竊財物價值非鉅，竊
    得之物均已返還被害人，造成被害人損失有限，及被告之生
    活狀況、品行、智識程度等一切情狀，量處被告有期徒刑7
    月，經核尚屬允當，於法並無不合。被告上訴理由所指「請
    考量所竊取之物價值不高，從輕量刑」云云，亦經原審審酌
    如上，則被告此部分上訴理由，並未依據卷內訴訟資料或提
    出新事證，具體指摘原判決關於量刑自由裁量之行使，有何
    未合乎法律之目的，違背內部性界限，而屬權利濫用之違法
    ，或違反比例原則、平等原則、公平正義等法則。
五、綜上所述，被告甲○○上開上訴理由，均非依據卷內訴訟資
    料或提出新事證，具體指摘或表明原判決有何足以影響關於
    被告犯罪之認定或量刑之不當或違法，而構成應予撤銷之具
    體事由，且被告於上訴期間屆滿後之20日內（原審於99年3
    月3 日以寄存送達原判決予被告，見原審卷第34-35 頁），
    未再補提其他上訴具體理由，則被告之上訴自與刑事訴訟法
    第361 條第2 項所稱「具體理由」顯非相當，足認被告之上
    訴，違背法律上之程式，爰不經言詞辯論，逕行判決駁回上
    訴。
據上論斷，應依刑事訴訟法第367 條前段、第372 條，判決如主
文。
中    華    民    國    99    年    5     月    18    日
                  刑事第三庭    審判長法  官  莊崑山
                                      法  官  唐照明
                                      法  官  張意聰
以上正本證明與原本無異。
本件判決不得上訴。
中    華    民    國    99    年    5     月    18    日
                                      書記官  陳金卿

司法院資訊處製作；財團法人民間司法改革基金會備份。
